---
title: 'Eksplorativna analiza podataka (Exploratory Data Analysis - EDA) u R-u: Studija
  slucaja - UN Voting Dataset'
author: "Igor Hut"
date: '`r format(Sys.time(), "%d %B, %Y")`'
output:
  html_document:
    toc: yes
    toc_depth: 4
  html_notebook: default
  pdf_document:
    toc: yes
    toc_depth: 4
---

## Uvodna razmatranja

- Izvor: *Erik Voeten, "Data and Analyses of Voting in the UN General Assembly"*
- Svi podaci su dostupni u okviru R paketa "unvote": <https://cran.r-project.org/web/packages/unvotes/>
- Kao i u GitHub repozitorujumu: <https://github.com/dgrtwo/unvotes>
- Sadrzani podaci se odnose na istoriju glasanja zemalja clanica na Generalnoj skupstini Ujedinjenih nacija. Date su informacije o datumu glasanja, temi o kojoj se glasalo i kako je svaka od zemalja glasala. 

### Setovi podataka

`unvotes` R paket sadrzi tri seta podataka u formi data frame-a (preciznije tbl_df, odn. tibble, sto obezbedjuje bolje formatiranje pri njihovom ispisivanju). Prvi set podataka, `un_votes` se odnosi na istoriju glasanja svake od zemalja. Svaka vrsta sadrzi country/vote par:

```{r}
library(dplyr)
library(unvotes)

str(un_votes)
un_votes
```


Paket takodje sadrzi i set podataka sa informacijama o svakom javnom glasanju, ukljucujuci datum, opis, i rezoluciju o kojoj je glasano:

```{r}
un_roll_calls
```

Konacno `un_roll_call_issues` set podataka sadrzi informacije o medjusobnoj povezanosti razlicitih glasanja kao i o 6 generalnih problema o kojima je glasano u Gen. skupstini UN-a:

```{r}
un_roll_call_issues

count(un_roll_call_issues, issue, sort = TRUE)
```

Za vise informacija o svakom od pojedinacnih setova podataka koristite naredbu `help()`.

## Priprema podataka za analizu

Za pocetak cemo da izvrsimo "inner join" za setove `un_votes` i `un_roll_calls` a na osnovu zajednicke kolone `rcid`. Na ovaj nacin dobijamo objedinjen set podataka sa vecinom informacija relevantnih za dalju eksplorativnu analizu. 

```{r}
joined <- inner_join(un_votes, un_roll_calls, by = "rcid")

joined
```

## Eksplorativna analiza

#### Koliko ukupno ima glasova, za sva glasanja i sve godine, i koliko je procentualno bilo glasova "za" u odnosu na ukupan broj glasova?
```{r}
summarise(joined, total = n(), percent_yes = mean(vote == "yes"))
```

#### Kako su glasale pojedinacne zemlje, u proseku, tokom istorije Gen. skupstine UN?

```{r}
by_country <- joined %>%
    group_by(country) %>% 
    summarise(n_votes = n(),
            percent_yes = mean(vote == "yes"))

# Print the by_country dataset
by_country

arrange(by_country, percent_yes)

arrange(by_country, desc(percent_yes))

arrange(by_country, n_votes)

```

Moze se primetiti da ima nekoliko zemalja koje su znacajno manje puta ucestvovale u glasanju od ostalih (Zanzibar, Kiribati, South Sudan). Ove zemlje i podatke vezane za njih cemo izostatiti iz buduce analize. Filterujemo set podataka tako da izostavimo sve zemlje koje su glasale manje od 100 puta:
```{r}
by_country %>%
filter( n_votes > 100) %>%
  arrange(percent_yes)
```

#### Kako se menjao generalni trend glasanja kroz istoriju?

```{r}
library(lubridate)

by_year <- joined %>%
  group_by(year = year(date)) %>%
  summarize(n_votes = n(),
            percent_yes = mean(vote == "yes")) %>% 
  filter( n_votes > 100)

by_year

# Da vizualizujemo ovaj trend pomocu linijskog grafika
library(ggplot2)

ggplot(by_year, aes(x = year, y = percent_yes)) +
  geom_line()

# Scatter plot + geom_smooth

ggplot(by_year, aes( year, percent_yes)) +
  geom_point() +
  geom_smooth()

```

Zanimljiv trend. Neposredno nakon nakon zavrsetka Drugog svetskog rata su evidentno postojale ostre nesuglasice po mnogim pitanjima. U periodu od 80-tih godina proslog veka, pa sve do skoro, deluje kao da je postojao, gotovo, koncenzus po mnogim pitanjima, medju vecinom clanica Gen. skupstine UN.


#### Koliko cesto je svaka od zemalja glasala "za" po godinama?

```{r}
library(lubridate)

by_year_country <- joined %>% 
  group_by( year = year(date), country) %>% 
  summarise(n_votes = n(), percent_yes = mean(vote == "yes"))

by_year_country
```

#### Kako su kroz istoriju glasale, SAD, SSSR, Rusija, Jugoslavija, Srbija i  Hrvatska? 

Proverimo prvo da li ima svih ovih zemalja u setu:
```{r}
country <- distinct(by_country, country) %>% 
  arrange(country)
View(country)

inner_join(country, data.frame(country = c("Serbia", "Croatia", "United States", "Russian Federation", "Yugoslavia", "Soviet Union")))
```
Izgleda da nema ni Srbije ni SSSR-a. Posmatracemo Jugoslaviju, Rusiju, Hrvatsku i SAD:

```{r}
filt_countries <- filter(by_year_country, country %in% c("Croatia", "United States", "Russian Federation", "Yugoslavia"))

filt_countries

ggplot(filt_countries, aes(x = year, y = percent_yes, col = country)) +
  geom_point() +
  geom_smooth(se = FALSE)

```

**Evidentno da su opservacije za Srbiju, Srbiju i Crnu Goru i Jugoslavuju deklarisane kao "Yugoslavia" a za Rusiju i SSSR kao "Russian Federation". 
Zanimljivo, a donekle i ocekivano, generalni trend glasanja Ruske Federacije i Jugoslavije/ Srbije su prilicno pozitivno korelisani tokom istorije, dok je situacija sa SAD upravo suprotna. Zarad podrobnije komparacije tokom poslednje dve decenije posmatracemo samo period od 1990-te do 2014-te godine.**

```{r}

# Samo da jos jednom proverimo raspone vrednosti, pre svega za var. "year"
summary(filt_countries)

ggplot(filt_countries, aes(x = year, y = percent_yes, col = country)) +
  geom_point() +
  geom_smooth(se = FALSE) +
  scale_x_continuous(limits = c(1990, 2014))

ggplot(filt_countries, aes(x = year, y = percent_yes)) +
  geom_point() +
  geom_smooth(method = "lm", se = FALSE) +
  scale_x_continuous(limits = c(1990, 2014)) +
  facet_wrap( ~ country)
```

**Posmatrajuci izolovan samo period 1990-2014 god. mozemo uociti, mozda malo neocekivano, da su Srbija, Ruska Federacija i Hrvatska imale procentualno mnogo vise glasova "za" od SAD, te da se trend glasanja ove tri zemlje prilicno poklapa u datom periodu. Sta vise ovo pogotovo vazi za Hrvatsku i Rusku Federaciju. Naravno potrebno je dataljnije utvrditi kako je glasano za pojedinacne rezolucije pre nego sto izvucemo bilo kakve zakljucke.**

#### Kako je svaka od izabranih zemalja glasala tokom vremena o generalnim problemima sadrzanim u `un_roll_call_issues?

Prvo da proverimo o kojim se problemima tacno radi:
```{r}
distinct(un_roll_call_issues, issue)
```

Nazalost u ovom setu nema podataka o glasanjima koja su se direktno ticala politickih desavanaja na prostoru bivse Jugoslavije, sto bi nama bilo posebno zanimljivo. Elem, nastavimo sa analizom:
```{r}
joined %>%
  filter(country %in% c("Croatia", "United States", "Russian Federation", "Yugoslavia")) %>%
  inner_join(un_roll_call_issues, by = "rcid") %>%
  group_by(year = year(date), country, issue) %>%
  summarize(votes = n(),
            percent_yes = mean(vote == "yes")) %>%
  filter(votes > 5) %>%
  ggplot(aes(year, percent_yes, col = country)) +
  geom_point() +
  geom_smooth(se = FALSE) +
  facet_wrap(~ issue)


#Da probamo i sa drugacijim rasporedom
joined %>%
  filter(country %in% c("Croatia", "United States", "Russian Federation", "Yugoslavia")) %>%
  inner_join(un_roll_call_issues, by = "rcid") %>%
  group_by(year = year(date), country, issue) %>%
  summarize(votes = n(),
            percent_yes = mean(vote == "yes")) %>%
  filter(votes > 5) %>%
  ggplot(aes(year, percent_yes, col = issue)) +
  geom_point() +
  geom_smooth(se = FALSE) +
  facet_wrap(~ country)




```



U nastavku ce biti sprovedena korelaciona analiza, regresiona analiza, kao i detaljna graficka analiza za odabrane zemlje i njihovo glasanje u Gen. skupstini UN a u svetlu razlicitih kriterijuma...